臺灣新竹地方法院刑事判決　　　　　　96年度簡上字第130 號
上　訴　人　臺灣新竹地方法院檢察署檢察官
被　　　告　乙○○　（原名謝汶峻）
上列上訴人因被告侵占案件，不服本院新竹簡易庭於中華民國96
年6 月5 日所為之96年度竹簡字第785 號第一審簡易判決（聲請
簡易判決處刑案號：臺灣新竹地方法院檢察署96年度偵字第3045
號），而提起上訴，本院管轄第二審之合議庭判決如下：
    主  文
原判決撤銷。
乙○○犯業務侵占罪，處有期徒刑陸月，如易科罰金，以新臺幣
壹仟元折算壹日；減為有期徒刑月，如易科罰金，以新臺幣壹
仟元折算壹日。
    事實及理由
壹、構成犯罪事實：
    乙○○（原名謝汶峻）於民國95年6 月13日起，在新竹市○
    ○路○ 段39號永美汽車股份有限公司（下稱永美汽車公司）
    擔任業務員乙職，平日負責車輛銷售及向客戶收取車款、代
    收車輛保險費及領牌費用等業務，為從事業務之人。竟出於
    為自己不法所有目的的犯罪意思，於95年9 月21日中午某時
    許，在新竹市科學園區台積電公司內，向購車客戶劉佳穎收
    取該客戶指定以單蓮芳名義所訂購之車款（包括領牌費、保
    險費、選配費用、動保費、選號費等）共計新臺幣（下同）
    59萬9,000 元後，未交回永美汽車公司，以變易持有為所有
    之意思，予以侵占入己，並擅自挪為他用完畢。嗣經劉佳穎
    向永美汽車公司催促交車時，始知上情。
貳、認定犯罪事實所根據的證據及理由：
一、程序部分：
    按傳聞法則之重要理論依據，在於傳聞證據未經當事人之反
    對詰問予以核實，乃予排斥，惟若當事人已放棄對原供述人
    之反對詰問權，於法院審判時表明同意該等傳聞證據可作為
    證據，基於證據資料愈豐富，愈有助於真實發現之理念，並
    貫徹刑事訴訟法修法加重當事人進行主義之精神，確認當事
    人對於證據能力有處分權之制度，傳聞證據經當事人同意作
    為證據，法院認為適當者，亦得為證據。另當事人對於傳聞
    證據表示「沒有意見」，而未於言詞辯論終結前聲明異議（
    Without Objection ），應視為已有將該等傳聞證據採為證
    據之同意，此刑事訴訟法第159 條之5 定有明文。本案被告
    於本院審理程序中已表示對本院所提示調查之卷內人證物證
    之證據能力沒有意見，迄本院辯論終結前，被告亦未爭執本
    案證據之證據能力，依刑事訴訟法第159 條之5 第2 項之規
    定，應視為被告已同意本案相關之傳聞證據均可作為證據，
    本院斟酌本案卷內之證據並非非法取得，亦無證明力明顯過
    低之情形，且經本院於審判期日依法進行證據之調查、辯論
    ，被告於訴訟上之程序權，已受保障，前開各該證據，均得
    採為證據，先予敘明。
二、實體部分：
（一）被告乙○○於檢察官偵查中、本院準備程序及審理程序訊
      問時之自白。
（二）告訴代理人甲○○於偵查中及本院審理程序訊問時之證述
      。
（三）汽車買賣「預約單」及「約定事項」、客戶劉佳穎出具之
      「證明書」及台北安和郵局第02978 號存證信函及回執聯
      等影本各1 份附卷可證。
、撤銷改判的理由：
一、公訴人循告訴人永美汽車公司具狀請求上訴意旨略以：被告
    未出面償還所侵占之59萬9,000 元款項及賠償損失，且未就
    侵占車款事件向告訴人表示後悔及致歉，顯示被告之怙惡不
    悛，毫無悔意，原審輕處被告侵占對於業務上所持有之物有
    期徒刑6 月，罪刑已然失衡等等。經查：
（一）按量刑之輕重，係事實審法院得依職權自由裁量之事項，
      茍已斟酌刑法第57條各款所列情狀而未逾越法定刑度，則
      不得遽指為違法；又刑罰之量定屬法院自由裁量之職權行
      使，但仍應審酌刑法第57條所列各款事由及一切情狀，為
      酌量輕重之標準，並非漫無限制，在同一犯罪事實與情節
      ，如別無其他加重或減輕之原因，下級法院量定之刑，亦
      無過重或失輕之不當情形，則上級法院對於下級法院之職
      權行使，原則上應予尊重，最高法院72年度台上字第6696
      號判例、85年度台上字第2446號裁判闡釋甚明。是法律賦
      予審判者自由裁量權，雖此項裁量權之行使，並非得以任
      意或自由為之，仍應受一般法律原則之拘束、符合法律授
      權之目的，並受法律秩序之理念、法律感情及慣例所規範
      ，亦即法官量刑權固為受法律拘束之裁量原則，但其內涵
      、表現仍將因各法官的理念、價值觀、法學教育背景不同
      而有異，是以自由裁量的界限實難有客觀的解答，端賴法
      官於個案審判時，依個案事由加以審酌，倘無裁量濫用情
      事，要難謂其有不當之處，合先敘明。
（二）本件被告乙○○所犯刑法第336 條第2 項之業務侵占罪，
      係屬法定刑6 月以上5 年以下有期徒刑，得併科3 千元以
      下罰金之罪，原審之量刑並未逾越法定刑的範圍而為刑罰
      之諭知。況上訴人聲請本院逕以簡易判決處刑，經本院審
      酌後，判處簡易程序法定可得處罰之最高刑有期徒刑6 月
      後，上訴人復以量刑過低故而上訴等語，難認有理，是尚
      難謂原審法院有裁量權濫用之違法或不當。
（三）綜上，原審判決以被告係犯刑法第336 條第2 項之業務侵
      占罪，諭知如前所示之刑，認事用法並無違誤，所量刑度
      亦稱妥適，上訴人指摘本件量刑過輕，實未慮及個案量刑
      事由，其上訴尚非有據。
二、原審對被告論罪科刑，固非無見，惟被告行為後，中華民國
    九十六年罪犯減刑條例業於96年7 月4 日公布，於同月16日
    施行。本件被告犯罪時間在96年4 月24日前，所犯合於中華
    民國九十六年罪犯減刑條例之減刑條件，應依法減其宣告刑
    2 分之1 ，原判決未及適用減刑，顯有未合。公訴人以原審
    判決量刑過輕為由上訴，雖無理由，惟原判決既有前開可議
    之處，自應由本院予以撤銷改判。
肆、自為判決的論罪科刑理由：
一、論罪：被告乙○○係從事業務之人，侵占其業務上所持有之
    款項，核其所為，係犯刑法第336 條第2 項之業務侵占罪。
二、科刑：審酌被告利用職務之便侵占他人之款項之犯罪動機、
    手段、所生之危害、所侵占之次數、數額，以及被告犯後始
    終坦認犯行，態度尚佳等一切情狀，量處如主文所示之刑，
    並諭知易科罰金之折算標準。又查被告所犯上開之罪，犯罪
    時間係在96年4 月24日以前，核與中華民國九十六年罪犯減
    刑條例第2 條第1 項第3 款規定相符，應予減刑，爰依法減
    刑如主文所示，並諭知易科罰金之折算標準，以示懲儆。
伍、適用法律依據：
一、程序法方面：刑事訴訟法第455 條之1 第1 項、第3 項、第
    369 條第1 項前段、第364 條、第299 條第1 項前段。
二、實體法方面：刑法第336 條第2 項、第41條第1 項前段，刑
    法施行法第1 條之1 第1 項、第2 項前段，中華民國九十六
    年罪犯減刑條例第2 條第1 項第3 款、第7 條，判決如主文
    。
本案經檢察官郭進昌到庭執行職務。
中　　華　　民　　國　　96　　年　　10　　月　　19　　日
                  刑事第四庭審判長法　官  林秋宜
                                　法　官  劉兆菊
                                　法　官  馮俊郎
以上正本證明與原本無異。
本件不得上訴。
中　　華　　民　　國　　96　　年　　10　　月　　22　　日
                                  書記官  鄧雪怡
附錄本案論罪科刑實體法條全文：
刑法第336 條第2 項：
對於業務上所持有之物，犯前條第1 項之罪者，處6 月以上5 年
以下有期徒刑，得併科3 千元以下罰金。（罰金之貨幣單位改為
新臺幣，並提高為30倍）
【刑法第335 條：意圖為自己或第三人不法之所有，而侵占自己
持有他人之物者，處5 年以下有期徒刑、拘役或科或併科1 千元
以下罰金。】
